【裁判字號】    97,抗,55
【裁判日期】    970328
【裁判案由】    清償消費款
【裁判全文】
臺灣高等法院臺南分院民事裁定  九十七年度抗字第五十五號
抗  告  人  第一商業銀行股份有限公司
法定代理人  乙○○
上列抗告人與相對人甲○○、丙○○等間清償消費款強制執行事
件，對於中華民國九十六年十二月三十一日臺灣臺南地方法院裁
定（九十六年度執字第四二四三七號），提起抗告，本院裁定如
下：
    主  文
抗告駁回。
抗告訴訟費用由抗告人負擔。
    理  由
一、本件抗告意旨略以：第三人丙○○於八十九年三月間，即將
    其所有坐落於臺南縣永康市○○段一四七三-二四地號之土
    地及其上四三五建號即門牌號碼為臺南縣永康市○○街一四
    三巷二十五弄四十八號之房屋（以下稱系爭房地）出賣於債
    務人甲○○，若其未取得新所有人之同意而占用系爭房地，
    乃無權占有，若係受甲○○之指示而管理系爭房地，則依民
    法第九百四十二條、強制執行法第九十九條規定，債務人甲
    ○○為占有人，應受點交。丙○○迄今未提出證據，證明其
    有何正當占有權源，其所提出之電費收據、戶籍謄本，並無
    從據以認定其有何正當占有系爭房地之權源。又依債務人甲
    ○○於向抗告人申請抵押貸款時曾出具聲明書，明載就系爭
    房地並未提供第三人使用或租賃與第三人，自不能因丙○○
    提出之收據或謄本，即認定其有正當使用權利。乃原裁定法
    院未查，駁回其聲請，於法自有未合，爰提起抗告，求為廢
    棄原裁定，並將丙○○對系爭土地之占有予以除去，於拍賣
    公告上載明拍定後點交等語。
二、按不動產所有人於設定抵押權後，於同一不動產上得設定地
    上權或其他以使用收益為目的之物權，或成立租賃關係。但
    其抵押權不因此受影響。修正前民法第八百六十六條著有明
    文。若抵押權設定後抵押人就抵押物租賃他人或借貸他人使
    用，對於抵押權人不生效力，執行法院得依抵押權人之聲請
    ，以裁定除去其權利而拍賣之（司法院第一四四六號解釋參
    照）。是若用益權或租賃權關係乃成立於抵押權發生前者，
    該用益權即不受抵押權之影響，自屬當然。查：丙○○係系
    爭房地之所有人，其戶籍早於八十四年八月間，即遷入系爭
    房地，系爭房地用電戶之戶名亦係丙○○，丙○○亦曾於八
    十五年八、九月、八十八年九月，以其玉山銀行永康分行0
    00000000號帳戶之存款，作為轉帳繳納系爭房地之
    電費，有戶籍謄本、臺灣電力股份有限公司臺南區營業處函
    、玉山銀行永康分行函及臺灣電力公司電費通知及收據三件
    可憑，而原執行法院於九十六年八月二十二日執行查封時，
    丙○○當時確住於系爭房地上，有筆錄可按，綜上，丙○○
    顯於抗告人因設定而取得系爭房地之抵押權九十四年八月四
    日前，即已居住使用系爭房地。雖債務人甲○○曾出具聲明
    書，表示於系爭房地於設定系爭抵押權時，並無出租或借予
    他人使用，但抗告人既未曾親自履勘查明，而債務人為求貸
    款順利，難免出具不實之聲明書，是甲○○出具之聲明書，
    並不能據以推翻丙○○於系爭抵押權設定前即已占用之事實
    。
    依上說明，抗告人聲請除去丙○○對系爭房地之使用權，於
    法無據，原裁定法院駁回其聲請，於法並無不合，其抗告為
    無理由。
三、依強制執行法第三十條之一、民事訴訟法第四百九十五條之
    一、第四百四十九條第一項、第九十五條、第七十八條裁定
    如主文。
中    華    民    國    97    年    3     月    28    日
                  民事第二庭    審判長法  官  丁振昌
                                      法  官  李素靖
                                      法  官  吳上康
上為正本係照原本作成。
不得抗告。
中    華    民    國    97    年    3     月    28    日
                                      書記官  易慧玲


司法院資訊處製作；財團法人民間司法改革基金會備份。
